【裁判字號】    92,訴,72
【裁判日期】    920213
【裁判案由】    確認債權存在
【裁判全文】
臺灣臺北地方法院民事判決  九十二年度訴字第七二號
    原      告  捷泰精密工業股份有限公司
    法定代理人  乙○○
    訴訟代理人  呂光武律師
    被      告  僑匯投資股份有限公司
                            設台北市○○○路○段三四四號二樓
    法定代理人  甲○○      住.
右當事人間請求確認債權存在事件本院判決如左：
    主    文
確認寇紹涵對被告有參佰股之股權存在。
原告其餘之訴駁回。
訴訟費用由被告負擔二分之一，餘由原告負擔。
    事    實
壹、原告方面：
一、聲明：確認寇紹涵對被告有三百股（每股新台幣十萬元）之股權及其所生孳息債
          權存在。
二、陳述：
（一）原告於民國九十一年十月二十九日具狀聲請就寇紹涵對被告之三百股未發行股
      票之股權及其所生孳息債權，於新台幣（下同）四百九十六萬元及執行費三萬
      五千五百七十元之範圍內予以扣押，經鈞院民事執行處核發執行命令，嗣被告
      具狀聲明異議表示寇紹涵對其並無何可供執行之債權存在，原告查閱被告公司
      之股東名冊後認被告之異議不實，依法提起本件確認訴訟。
（二）聲明中所指所生孳息債權包括扣押命令到達前已發生之孳息在內。
三、證據：提出本院民事執行處執行命令、本院民事執行處通知、民事聲明異議狀、
          台北市政府九十一年十二月十日府建商字第０九一二五四五七八號函及被
          告公司股東名簿各一份為證（以上皆為影本）。
貳、被告方面：
一、聲明：駁回原告之訴。
二、陳述：
（一）被告對於寇紹涵為被告公司之股東，持有被告公司三百股未發行股票之股份乙
      節，從未有何爭執，原告訴請確認寇紹涵對被告有三百股之股權，實無起訴之
      必要及其利益，此部份請求應予駁回。按寇紹涵對於被告只存有三百股股份之
      「股權」，而無其他「債權」存在，依鈞院九十一年十二月二日所發執行命令
      主旨附註「如無可供執行之『債權』，亦請覆知本院」意旨，具狀聲明寇紹涵
      對被告並無任何可供執行之「債權」存在，至於寇紹涵於被告公司持有三百股
      股份一事，被告則未提出異議，亦已配合禁止寇紹涵就其所有之股權辦理變動
      手續，依「股權」之性質，理論上被告亦不可能將其「股權」交其「收取」，
      所以就寇紹涵持有被告股權部份，被告均已遵照前揭執行命令辦理。
（二）被告公司由於近年來持續虧損，目前並無可供分配予股東之盈餘或其他債權存
      在，就此有信達聯合會計師事務所所出具被告公司九十年度及八十九年度「財
      務報表暨會計師查核書」中之損益表、股東權益變動表，均載八十九、九十年
      被告公司稅後虧損九百七十多萬元乙情，可資証明，原告所訴請確認寇紹涵之
      上開股權所生孳息債權，並不存在。
（三）再原告所主張對寇紹涵之假扣押債權，實際上並不存在，本件確認訴訟即無受
      確認判決之法律上利益：
      １、緣本件係因原告向寇紹涵承買台北市○○區○○段五小段五九地號土地，
          依照雙方所訂「土地買賣契約書」第一頁第四行及第二頁倒數第三行之約
          定，寇紹涵係負責「依現況之地形地貌點交」、「將本買賣標的現況點交
          」，其並不負責辦理土地鑑界或變更現況、設置界樁，另依該契約書第三
          條第四項及第十二條之約定，雙方應於九十一年七月三十一日以前辦理土
          地點交，且點交日即為原告應付清尾款之日，故原告最遲應於九十一年七
          月三十一日辦理土地點交並付清尾款，惟原告在寇紹涵將地上物全部謄空
          以後，於九十一年七月三十一日雙方會同至現場點交時，又藉故界樁不完
          整，其向地政事務所申請之鑑界當日無法完成，拒絕受領土地及給付尾款
          ，明顯違約，其後原告更委託呂光武律師發函，一再提出無理要求，藉故
          拖延給付尾款之時間，惟寇紹涵仍本和氣生財之理念，儘量配合原告之要
          求，陸續提出原告所要求之文件。
      ２、該筆買賣之土地，寇紹涵原係出租予永固自動化停車設備有限公司（下稱
          永固公司）做為停車場之使用，地上僅設有三、六平方公尺之活動式臨時
          收費票亭乙座，此外並無其它地上物，而該活動式之臨時票亭依建築法第
          廿五、七十八、十六條及台北市建築管理規則第二、七條，台北市建築管
          理自治條例第十條之規定，拆除時均毋須取得拆除執照，依台北市工務局
          對該址所設停車場之許可函說明第三項，亦指示該票亭若於使用期限內結
          束營運，「應即自行拆除」，足見該票亭於點交前逕行拆遷對原告權益並
          不生影響，而該停車場於九十一年七月廿二日已清空並將土地交還寇紹涵
          ，並為雙方所不爭執，九十一年七月三十一日點交土地前永固公司並已向
          台北市政府申請註銷票亭使用許可及停車場登記証，台北市政府亦發文表
          示准予備查，足見該停車場遷走後，對原告權益並不生損害，且原告於土
          地在九十一年七月四日過戶後點交前早已著手土地之規劃使用，並已於九
          十一年七月九日向中國信託商業銀行完成抵押設定，將買賣價格僅二億四
          千八百萬元之土地，超額辦理貸款，設定最高限額四億元，九十一年七月
          三十一日被告點交土地以後其更已實際占有該土地，然原告卻一再藉故刁
          難，至無可挑剔之時才認定寇紹涵已完成點交，但卻主張遲延廿天要扣款
          四百九十六萬元，最後在寇紹涵再度發函催告並表示如果原告不付款就要
          解除契約之情況下，原告始於九十一年八月廿八日付清尾款。
      ３、有關前開土地之買賣，原告早已取得土地使用多時，且原告亦已於九十一
          年八月廿八日付清全數價金，雙方之糾紛即應到此解決，未料事隔數月，
          原告再以主張違約扣款為由，無端興訟，不僅於法不合，更有違誠信原則
          ，對司法資源更形成無謂之浪費。
三、證據：提出執行命令、會計師查核報告、損益表、股東權益變動表、土地買賣契
          約書、存証信函、台北市政府工務局九十年十月十九日北市工建字第九０
          四四五四二０００號函、土地點交証明書、永固公司函、台北市政府九十
          一年八月一日府文停字第０九一一三九五六一００號函、台北市政府工務
          局九十一年八月十二日北市工建字第０九一五三七八００號函、土地登記
          謄本及律師函各一份為證（以上皆為影本）。
參、本院依職權調閱本院九十一年執全字第三四九二號假扣押執行程序全卷。
    理    由
一、原告起訴主張：其於九十一年十月二十九日具狀聲請就寇紹涵對被告之三百股未
    發行股票之股權及其所生孳息債權，於四百九十六萬元及執行費三萬五千五百七
    十元之範圍內予以扣押，經鈞院民事執行處核發執行命令，嗣被告具狀聲明異議
    表示寇紹涵對其並無何可供執行之債權存在，原告查閱被告公司之股東名冊後認
    被告之異議不實，依法提起本件確認訴訟，及聲明中所指所生孳息債權包括扣押
    命令到達前已發生之孳息在內等情。被告則以：被告對於寇紹涵為被告公司之股
    東，持有被告公司三百股股份乙節，從未有何爭執，原告訴請確認寇紹涵對被告
    有三百股之股權，實無起訴之必要及其利益，此部份請求應予駁回，又被告公司
    近年來持續虧損，並無可供分配予股東之盈餘，原告訴請確認寇紹涵之上開股權
    所生孳息債權，並不存在，又原告所主張對寇紹涵之假扣押債權，實際上並不存
    在，本件確認訴訟即無受確認判決之法律上利益等語資為抗辯。
二、本件原告於九十一年十一月二十九日向本院民事執行處（下稱執行處）聲請對寇
    紹涵之財產為假扣押並查報寇紹涵對被告僑匯投資股份有限公司享有該公司未公
    開發行股份，執行處即於九十一年十二月二日發執行命令予被告，禁止寇紹涵向
    被告收取股權、孳息或為其他處分，亦不得對寇紹涵為清償，經被告於九十一年
    十二月六日聲明異議表示寇紹涵並無何可供執行之債權後，執行處於九十一年十
    二月九日發通知予原告表示原告如認異議不實，得向管轄法院提起訴訟，原告因
    而提起本件訴訟，及寇紹涵於被告收受執行命令時，確享有如公司登記資料所示
    之股份三百股等情，為兩造所不爭，並有被告公司股東名簿影本在卷可稽，且經
    本院調閱假扣押執行全卷核閱屬實，堪信為真實。
三、按民事訴訟法第二百四十七條所謂即受確認判決之法律上利益，係指因法律關係
    之存否不明確，致原告在私法上之地位有受侵害之危險，而此項危險得以對於被
    告之確認判決除去之者而言，故確認法律關係成立或不成立之訴，苟具備前開要
    件，即得謂有即受確認判決之法律上利益，縱其所求確認者為他人間之法律關係
    ，亦非不得提起，此最高法院四十二年台上字第一０三一號判例意旨可供參照。
    查，原告向本院民事執行處聲請執行寇紹涵對被告所有未公開發行之股份三百股
    ，經執行處發扣押、禁止命令予被告後，被告聲明異議，執行處因而於九十一年
    十二月九日發通知予原告表示如認異議不實，得向管轄法院提起訴訟已如前述，
    是原告得予強制執行寇紹涵對被告之未公開發行股份三百股之權利，即因被告異
    議，致其在私法上之地位受有侵害之危險，揆諸上開判例所示，原告請求確認寇
    紹涵對被告享有三百股之權利，自有提起確認之訴之利益。被告雖辯稱其不爭執
    原告有此等權利云云，惟依強制執行法第一百二十條規定：「第三人依前條第一
    項規定聲明異議者，執行法院應通知債權人。債權人對於第三人之聲明異議認為
    不實時，得於收受前項通知後十日內向管轄法院提起訴訟，並應向執行法院為起
    訴之證明及將訴訟告知債務人。債權人未於前項規定期間內為起訴之證明者，執
    行法院得依第三人之聲請，撤銷所發執行命令。」所示，原告如未提起本件訴訟
    ，其對寇紹涵所有被告公司股份三百股之執行程序，即有撤銷之危險，被告雖於
    本院審理期間對寇紹涵所有股份不予爭執，然原告仍有提起本件確認之訴之利益
    ，被告所辯，不足採信。
四、依強制執行法第一百十七條，對於債務人之其他財產權為強制執行時，根據同法
    第一百十五條、第五十一條準用結果，其效力及於禁止處分命令生效後所發生之
    孳息。查，本件原告已就寇紹涵對被告所有三百股股份聲請執行處發扣押禁止命
    令已如上述，是依上揭規定，該扣押命令之效力自會及於扣押後所發生之股權孳
    息，本無待於原告請求，況執行處所發之執行命令中，已將扣押效力及於「孳息
    債權」，是原告起訴請求確認寇紹涵對被告有此等孳息債權存在，欠缺即受判決
    之法律上利益，自不能准許。至原告主張請求確認扣押命令之通知到達被告前，
    寇紹涵對被告所享有已發生但尚未收取之股份孳息云云，並未舉證以實其說，其
    主張自難採信，是原告此部分之請求，不應准許。
五、綜上所述，原告主張寇紹涵對被告享有三百股股份之權利等情，應屬可採，至原
    告請求確認寇紹涵對被告享有股份孳息之權利，則因欠缺訴訟上確認利益及未為
    舉證，並不足採。從而，原告起訴請求確認寇紹涵對被告有三百股之股權及其所
    生孳息債權存在，其中起求確認寇紹涵對被告有三百股之股權部分，為有理由，
    應予准許，其餘請求確認部分，則無理由，應予駁回。
結論：本件原告之訴為一部有理由、一部無理由，依民事訴訟法第七十九條但書，判
      決如主文。
中      華      民      國    九十二    年      二      月    十三      日
                                  臺灣臺北地方法院民事第四庭
                                      審判長法      官  林勤綱
                                            法      官  陳博文
                                            法      官  陳正昇
右為正本係照原本作成
如不服本判決應於送達後二十日內向本院提出上訴狀
中      華      民      國    九十二    年      二      月    十三      日
                                            法院書記官  袁以明


司法院資訊處製作；財團法人民間司法改革基金會備份。
